【裁判字號】    90,訴,352
【裁判日期】    901231
【裁判案由】    損害賠償
【裁判全文】
臺灣雲林地方法院民事判決  九十年度訴字第三五二號
    原      告  己○○○
                乙○○
                甲○○
                丙○○
                丁○○
                戊○○
    被      告  庚○○
右當事人間請求損害賠償事件，本院判決如左：
    主    文
被告應給付原告乙○○、甲○○各新台幣玖萬伍仟肆佰零玖元，及均自本起訴狀繕本
送達翌日即民國九十年三月十三日起至清償日止，按週年利率百分之五計算之利息。
被告應給付原告己○○○新台幣壹拾肆萬肆仟陸佰陸拾柒元，及自本起訴狀繕本送達
翌日即民國九十年三月十三日起至清償日止，按週年利率百分之五計算之利息。
原告丙○○、戊○○、丁○○之訴駁回。
原告乙○○、甲○○、己○○○其餘之訴駁回。
訴訟費用由被告負擔十二分之一，餘由原告己○○○負擔二十四分之五，原告乙○○
、甲○○各分擔六分之一，原告丙○○、丁○○、戊○○各分擔八分之一。
本判決於第一項、第二項原告乙○○、甲○○、林許美蘭各以新台幣參萬貳仟元、新
台幣參萬貳仟元、新台幣肆萬捌仟伍佰貳拾壹元供擔保後，得假執行。
原告丙○○、戊○○、丁○○假執行之聲請，原告乙○○、甲○○、己○○○其餘假
執行之聲請，駁回。
    事    實
甲、原告方面：
一、聲明：被告庚○○應連帶給付原告己○○○新台幣（下同）一百零四萬元，給付
    原告乙○○、甲○○各八十一萬三千七百零七元，給付原告丙○○、丁○○、戊○○各五十萬元，及自本訴訟書狀送達之翌日起至清償日止，按年息百分之五計
    算之利息，原告願供擔保以代釋明，請准宣告假執行。
二、陳述：
（一）緣被告庚○○於民國（下同）八十九年十二月十九日下午十七時許，駕駛Ｓ二
      ─七五五六號自用小貨車，自南往北方向行駛，途經雲林縣麥寮鄉○○村○○
      道路之交岔路口前時，原應注意車前狀況，且依當時晴天、日間自然光線、路
      面無缺陷、無障礙物、視距良好等情形又非不能注意，竟疏未注意，遂於前揭
      地點撞上由東往西方向林新財所駕ＮＵＨ─○七二號機車，致林某人、車倒地
      並受有多重器官功能衰竭等傷，雖隨即送往財團法人彰化基督教醫院急救，再
      轉往沙鹿童綜合區域教學醫院開刀治療，至九十年一月七日仍因傷重不治死亡
      。
（二）按因犯罪而受損害之人，於刑事訴訟程序得附帶提起民事訴訟，對於被告及依
      民法負賠償責任之人，請求回復其損害。前項請求之範圍，依民法之規定。因
      故意或過失，不法侵害他人之權利者，負損害賠償責任。不法侵害他人致死者
      ，對於支出殯葬費之人，亦應負損害賠償責任。不法侵害他人致死者，被害人
      之父、母、子、女及配偶，雖非財產上之損害，亦得請求賠償相當之金額。刑
      事訴訟法第四百八十七條第一項、第二項，民法第一百八十四條第一項前段、
      第一百九十二條第一項、第一百九十四條分別著有明文。
（三）本件被告庚○○既因車禍不法侵害原告之被繼承人死亡，原告等爰依上揭法律
      條文規定，逐項請求被告損害賠償如次：
  １、看護費用：原告己○○○之夫林新財因本件車禍於八十九年十二月十九日送往
      財團法人彰化基督教醫院急救，僱請特別護士支出二千元。於同日再轉往沙鹿
      童綜合區域教學醫院開刀住院治療，自八十九年十二月十九日至九十年一月七
      日止共計二十日，林新財雖因受傷害而有僱請看護之必要，然實際上確是由原
      告己○○○負責看護所付出之勞力，仍得評價為財產上之價值，自不得因此使
      被告免除其責任。爰依前述僱請看護人員之費用請求以每日二千元計算之親屬
      看護費用二十日，合計四萬元。
  ２、醫療費用：原告乙○○、甲○○為被害人林新財因車禍就醫支出醫療費用三萬
      二千七百六十三元。
  ３、喪葬費用：原告乙○○、甲○○為被害人林新財因車禍死亡支出喪葬費用五十
      九萬四千六百五十元。原告乙○○、甲○○二人合計支出之上開醫療、交通、
      喪葬費用，共計九十七萬九千六百九十六元，每人各支出四十八萬九千八百四
      十八元。
  ４、慰撫金：原告己○○○係死者林新財之妻，原告丙○○、乙○○、丁○○、戊○○、甲○○係死者林新財之子女，有戶籍謄本可稽。原告己○○○與被害人
      林新財結婚逾四十年，夫妻鶼鰈情深，老年遭此喪夫之痛，情何以堪，爰請求
      精神慰撫金一百萬元。原告丙○○、乙○○、丁○○、戊○○、甲○○因父親
      死亡，精神痛苦難當，爰請求慰撫金每人五十萬元。
三、證據：提出收據影本二十四份、戶籍謄本影一份、賠償費用明細一份。
乙、被告方面：
一、聲明：駁回原告之訴。
二、陳述：刑事判我業務過失，但我不是從事業務，我願意除強制責任險外，另以四
    十萬元與原告和解，但原告不接受，況死者亦與有過失。
三、證據：提出刑事上訴辯護狀、抗告狀影本各一份、
丙、本院依職權調閱雲林地方法院檢察署九十年度偵字第三零零號卷宗，經該屬答覆
    刑事案件上訴台灣高等法院台南分院中，無法調閱。
    理    由
一、按訴狀送達後，原告不得將原訴變更或追加他訴。但有擴張或減縮應受判決事項
    之聲明者，不在此限，民事訴訟法第二百五十五條第一項第三款定有明文。本件
    原告於起訴狀請求判決被告應連帶給付損害賠償，其中關於原告乙○○、甲○○
    請求醫療費代墊部分係共同請求三十七萬三千零四十六元；交通費用部分共請求
    一萬二千元，嗣於九十年十一月七日本院審理中變更為請求被告應給付原告乙○○、甲○○有關醫療費代墊部分共為三萬二千七百六十三元、交通費部分撤回，
    係屬減縮應受判決事項之聲明，參諸前揭規定，應予准許，合先敘明。
二、原告起訴主張：被告庚○○於八十九年十二月十九日下午十七時許，駕駛Ｓ二─
    七五五六號自用小貨車，自南往北方向行駛，途經雲林縣麥寮鄉○○村○○道路
    之交岔路口前時，原應注意車前狀況，且依當時晴天、日間自然光線、路面無缺
    陷、無障礙物、視距良好等情形又非不能注意，竟疏未注意，遂於前揭地點撞上
    由東往西方向林新財所駕ＮＵＨ─○七二號機車，致林某人、車倒地並受有多重
    器官功能衰竭等傷，雖隨即送往財團法人彰化基督教醫院急救，再轉往沙鹿童綜
    合區域教學醫院開刀治療，至九十年一月七日仍因傷重不治死亡。為此爰依民法
    第一百八十四條第一項前段、第一百九十二條第一項及第一百九十四條之規定，
    請求被告應分別賠償原告如聲明所述之金額。
三、被告則以：刑事雖判伊業務過失，但伊不是從事業務，況死者亦與有過失等語置
    辯。經查：（一）肇事地點，係無號誌交叉路口，被告係自南往北之左方車，被
    害人則由東往西之右方車，二車均係直行車，此有現場圖可憑。而被告於偵查及
    刑事庭審理中供述其通過交岔路口時，並未看到被害人所騎乘之機車，足見被告
    當時之左方車，並未暫停讓被害人之右方車先行，且未注意車前狀況減速慢行。
    按汽車行經無號誌之交岔路口時，應減速慢行，作隨時停車之準備，且汽車行駛
    至交叉路口，如同為直行車者，左方車應暫停讓右方車先行。又汽車行駛時，駕
    駛人應注意車前狀況，隨時採取必要之安全措施，以避危險之發生，道路交通安
    全規則第九十三條第一項第三款、第一百零二條第一項第二款、第九十四條第三
    項分別定有明文，被告駕車自應注意上述道路交通安全規則規定，而依附卷道路
    交通事故調查報告表及肇事現場照片所示，本件肇事時、地之天候、路況皆良好
    ，並無缺陷且無障礙物，則肇事當時，被告並無不能注意之情事，竟疏未注意，
    未注意車前狀況減速慢行，且未讓右方車先行，致與被害人所騎乘之機車發生碰
    撞，被告之行為自有過失。況本件車禍事故經送台灣省嘉雲區車輛行車事故鑑定
    委員會及台灣省車輛行車事故覆議委員會鑑定結果，均認被告駕駛自小貨車，行
    經狹路之無號誌交岔路口，左方車未暫停讓右方車先行，為肇事主因；被害人駕
    駛重機車，行經狹路之無號誌交岔路口，未注意車前狀況，減速慢行，為肇事次
    因，此分別有該會九十年年七月十七日嘉鑑字第九○○六七二號函附鑑定意見書
    及九十年十月二日府覆議字第九○一八二一號函在卷可稽，綜上足認被告確有過
    失。（二）被害人確因本件車禍受傷死亡，亦經臺灣雲林地方法院檢察署檢察官
    督同法醫師相驗明確，製有相驗屍體證明書、驗斷書及勘驗筆錄等在卷可參。雖
    被害人於本件車禍之發生，亦疏未注意車前狀況及減速慢行，因而兩車閃避不及
    ，致肇禍端，同有過失，但被告之過失行為與被害人之死亡間具有相當因果關係
    ，被告即難解免其侵權行為責任。
四、按因故意或過失不法侵害他人之權利者，負損害賠償責任；又不法侵害他人致死
    者，對於支出醫療費、殯葬費之人，亦應負損害賠償責任；不法侵害他人致死者
    ，被害人之子、女、配偶，雖非財產上之損害，亦得請求賠償相當之金額，民法
    第一百八十四條第一項前段、第一百九十二條第一項、第一百九十四條分別定有
    明文。本件被告因過失致被害人林新財於死之事實，業如前述，而原告己○○○
    為林新財之配偶；原告乙○○、甲○○、丙○○、丁○○、戊○○為林新財所生
    之子女，有戶籍謄本乙份附卷可稽，且原告乙○○、甲○○為林新財支出醫療費
    、殯葬費，其等依前開侵權行為規定訴請被告負損害賠償責任，應予准許，至於
    原告所得請求之金額，茲分述如下：
（一）醫療費用部分：原告乙○○、甲○○主張其為林新財支出醫療費用共計三萬二
      千七百六十三元，有沙鹿童綜合區域教學醫院、彰化基督教醫院醫療費用明細
      表三紙及附卷可稽，復為被告所不爭執，堪信為真實，原告乙○○、甲○○依
      法自得請求被告賠償上揭費用。
（二）殯葬費用部分：原告乙○○、甲○○主張其為被害人林新財支出殯葬費用五十
      九萬四千六百五十元之事實，有其提出之殯葬費收據十九紙為証，經核該收據
      所載項目雜貨二萬零一百元、鮮花四萬一千二百元、毛巾二萬七千元、靈厝四
      萬元、金、銀山三千六百元、金童玉女八百元、便餐十一萬元（蛋糕三千二百
      五十元、紅龜粿一千元、式場四萬一千二百元皆未附收據）部分並非必要之喪
      葬費用，其餘項目計三十萬六千五百元元均係喪葬、習俗所必要，亦無過高，
      自應認係必要之殯葬費用，依前揭規定，原告乙○○、甲○○所支出之合理且
      必要之殯葬費用為三十萬六千五百元（ 000000-00000-00000-00000-00000-00
      00-000-000000-  0000 -0000-00000=306500）。
（三）看護費用部分：
      原告於事故發生後，送往沙鹿童綜合區域教學醫院、彰化基督教醫院救治，無
      法自理生活，在醫院住院期間均由原告己○○○負責看顧。因親屬受傷，而由
      親屬代為照顧被上訴人之起居，固係基於親情，但親屬看護所付出之勞力，並
      非不能評價為金錢，只因兩者身分關係密切而免除支付義務，此種親屬基於身
      分關係之恩惠，自不能加惠於加害人，應衡量及比照僱用職業護士看護情形，
      認被害人即被上訴人受有相當於看護費之損害，乃現今實務上所採之見解，亦
      較符公平正義原則（最高法院八十八年度一八二七號判決、八十九年度台上字
      第一七三四號判決參照），本件原告堪認受有相當看護費用之損失，依一般看
      護之收費標準每日全天二千元計算，原告請求在醫院住院共二十日之看護費用
      四萬元，為有理由，應予准許。
（四）精神慰撫金部分：本院斟酌原告己○○○為林新財之妻，本期晚年與被害人攜
      手至白頭，遽然喪夫，精神煎熬非比尋常；又原告乙○○、甲○○、丙○○、
      丁○○、戊○○分別為被害人林新財之子女，面對其父因本件車禍橫死，乃屬
      人生至慟；而被告從事種田為業，現因景氣不好，亦無法找到打零工之機會，
      ，除原告受償強制汽車責任險之死亡給付一百四十萬元外，被告分文未付，認
      原告己○○○請求五十萬元精神慰撫金，及原告乙○○、甲○○、丙○○、丁○○、戊○○於請求三十萬元精神慰撫金，為合理，逾此範圍之請求，為無理
      由，應予駁回。
五、惟按「損害之發生或擴大，被害人與有過失者，法院得減輕賠償金額或免除之」
    ，民法第二百十七條第一項定有明文。揆諸前揭說明，被害人林新財就本件車禍
    之發生與有過失甚明，而原告為本件車禍之間接被害人，自應承擔直接被害人林
    新財之過失，應有過失相抵規定之適用。本院審酌被害人林新財駕駛重機車，行
    經狹路之無號誌交岔路口，未注意車前狀況，減速慢行等情，本院認被告就本事
    件應負之過失責任比例為十分之七，被害人之過失責任比例為十分之三，爰減輕
    被告賠償金額百分之三十。依此計算，被告應賠償原告乙○○、甲○○之金額各
    為三十二萬八千七百四十二元（[(32763+306500)≒2]+300000*70%=328742;元以
    下均四捨五入 (下同)）、原告己○○○之金額為三十七萬八千元（(40000+5000
    00) *70%=378000）、原告丙○○、戊○○、丁○○之金額為二十一萬元（30000
    0*70%=210000）。
六、末按保險人依本法規定給付之保險金，視為加害人或被保險人損害賠償金額之一
    部分；加害人或被保險人受賠償請求時，得扣除之；本法所稱被保險人係指依第
    四條投保本保險及其他因使用或管理被保險汽車造成汽車交通事故之人；本法所
    稱加害人係指交通事故之行為人；強制汽車責任保險法第三十條、第八條、第九
    條第一項分別定有明文。本件被告為前開交通事故之肇事者，及依法投保強制汽
    車責任保險之人，且原告已受領強制汽車責任保險金一百四十萬元等事實，已如
    前述，並為兩造所不爭執，依前開規定，原告所受領之保險金一百四十萬元自應
    視為被告損害賠償金額之一部，是本件原告乙○○、甲○○所得請求被告賠償之
    金額為九萬五千四百零九元（328742-(0000000/6)  =95409）；原告己○○○所
    得請求被告賠償之金額為一十四萬四千六百六十七元（378000-(0000000/6) =14
    4667）；原告丙○○、丁○○、戊○○則已因強制汽車責任保險之賠償金而完全
    受償。（21000-(0000000/6）=-23333）；從而原告乙○○、甲○○、己○○○
    依據侵權行為之法律關係，分別請求被告各賠償九萬五千四百零九元、九萬五千
    四百零九元、一十四萬四千六百六十七元，及均自九十年三月十三日起至清償日
    止，按週年利率百分之五計算之法定遲延利息，核無不合，應予准許，逾此部分
    之請求，為無理由，應予駁回；原告戊○○、丙○○、丁○○之請求，為無理由
    ，應予駁回。
七、原告陳明願供擔保，聲請宣告假執行，經核其勝訴部份，合於法律規定，爰酌定
    相當之擔保金額宣告之；其餘假執行之聲請，因該部份訴之駁回而失所依據，應
    予駁回。
八、據上論結，本件原告之訴為一部有理由，一部無理由，依民事訴訟法第七十八條
    、第七十九條但書、第八十五條第一項前段、第三百九十條第二項，判決如主文
    。
中      華      民      國    九十    年      十二    月      三十一    日
                                    臺灣雲林地方法院民事庭
~B法      官  陳婉玉
右為正本，係照原本作成。
如對本判決上訴須於判決送達後二十日內向本院提出上訴狀。（須附繕本）
中      華      民      國    九十    年    十二      月      三十一    日
~B法院書記官  陳美華


司法院資訊處製作；財團法人民間司法改革基金會備份。
